臺灣臺南地方法院刑事判決　　　　　　　 94年度訴字第209號
公　訴　人　臺灣臺南地方法院檢察署檢察官
被　　　告　己○○　男　45歲.
上列被告因偽造文書等案件，經檢察官提起公訴（93年度營偵字
第1085號）及移送併辦（94年度偵字第4440號），被告就犯罪事
實為有罪之陳述，本院裁定進行簡式審判程序，判決如下：
    主  文
己○○連續行使偽造私文書，足以生損害於他人，累犯，處有期
徒刑壹年貳月。如附表編號一至七所示銀行之信用卡申請書「正
卡申請人簽名」、「正卡申請人正楷中文親筆簽名」欄上偽造「
丙○○」、「甲○○」、「乙○○」之署押共柒枚（除丙○○為
伍枚外，其餘各壹枚），如附表編號一至七所示之銀行信用卡背
面持卡人「簽名」欄上偽造「丙○○」、「甲○○」、「乙○○
」之署押共柒枚（除丙○○為伍枚外，其餘各壹枚），信用卡簽
帳單「持卡人簽名欄」上偽造之「甲○○」署押拾玖枚、「乙○○」署押貳拾玖枚，均沒收。
    事  實
一、己○○於民國八十八年間因妨害自由案件，由臺灣高等法院
    臺南分院以八十八年度易字第二八○一號判處有期徒刑四月
    如易科罰金，以三百元折算一日，己○○上訴後，經最高法
    院於九十年七月十二日駁回上訴確定後，於九十年九月二十
    一日繳納易科罰金執行完畢，仍不知悔改，竟意圖為自己不
    法之所有，基於詐欺、行使偽造私文書之概括犯意，以冒名
    申請信用卡之方法，遂行其冒名刷卡消費及預借現金之目的
    ：
  (一)己○○代其友人丙○○申辦大眾商業銀行股份有限公司之信
    用卡，因而取得丙○○之國民身分證及相關財力資料；另因
    居住之便，取得其妻丁○○保險客戶甲○○、乙○○之國民
    身分證及其他相關資料後，竟未取得同意，即分別於如附表
    所示之時間，在臺南縣新營市○○街一二七號住處，冒用丙○○、甲○○及乙○○之名義，連續在如附表所示之銀行信
    用卡申請書上填寫申請人基本資料，檢附丙○○、甲○○及
    乙○○之國民身分證影本及財力資料於該申請書上，並在申
    請書【正卡申請人正楷中文親筆簽名】、【正卡申請人簽名
    】欄位上，連續偽造「丙○○」、「甲○○」及「乙○○」
    之署押各一枚（合計七枚），將之偽造成以丙○○、甲○○
    、乙○○名義申辦信用卡之私文書後，向如附表所示之銀行
    提出申請核發信用卡以行使上開偽造私文書，足以生損害於
    丙○○、甲○○、乙○○本人之姓名權及銀行對於信用卡申
    請暨管理之正確性；並分別使上揭銀行經徵信程序後，誤認
    前開申請書確係由所附證件之本人所申請，因而陷於錯誤，
    使前揭銀行將附表所示卡號之信用卡寄交己○○。己○○於
    取得上開冒名申請之信用卡後，旋即基於概括犯意，先完成
    信用卡開卡程序，並在上開信用卡背面持卡人「簽名」欄上
    ，連續偽簽「丙○○」、「甲○○」、「乙○○」之署押各
    一枚（合計七枚），均足以生損害於上開被害人本人之姓名
    權及銀行對於信用卡申請、付款暨管理之正確性。
  (二)其後，己○○即基於意圖為自己不法利益之概括犯意，自九
    十年十月某日起至九十二年五月二日止，持上開信用卡至特
    約商店刷卡消費，並於信用卡簽帳單上之客戶存查聯及複寫
    商店自存根聯、請款聯「持卡人簽名欄」上，連續偽簽「丙○○」、「甲○○」、「乙○○」之署押，偽造成同意事後
    清償發卡銀行所墊付款項意思之私文書後，連同偽造之信用
    卡持向特約商店人員行使，除足生損害於丙○○、甲○○、
    乙○○之姓名權及經濟信用外，且使發卡銀行經特約商店通
    知後，誤認為確為上開被害人刷卡消費，而同意墊付消費款
    ，並因此使己○○受有免費消費之不法利益。己○○復基於
    意圖為自己不法所有之概括犯意，以上開冒名申請之信用卡
    盜領現金之不正方法，使中國信託商業銀行、臺灣中小企業
    銀行、萬通商業銀行之自動付款設備（ＡＴＭ）辨識系統對
    真正持卡人之識別陷於錯誤，而分別提領預借現金。而己○○僅繳付超過信用卡最低應繳金額之款項，以利其繼續使用
    信用卡冒名盜刷。
  (三)總計己○○盜刷偽簽丙○○美國運通國際公司、花旗銀行、
    中華商銀、國泰世華銀行之信用卡多筆，目前各有新臺幣（
    下同）十六萬五千八百四十四元、十四萬二千六百九十四元
    、十萬五千九百六十一元、九萬八千七百二十六元未清償（
    包含手續費、遲延利息及違約金）；盜刷偽簽甲○○聯邦銀
    行信用卡共二十三筆（其中五筆無簽帳單），金額合計十萬
    八千三百七十七元；盜刷偽簽乙○○聯邦銀行信用卡共二十
    九筆（其中一筆無簽帳單），金額合計十三萬四千零八十一
    元（偽造甲○○及乙○○之署押計四十八枚）。己○○另以
    甲○○及乙○○之聯邦銀行信用共計預借現金十六次，金額
    （不含手續費）分別為十一萬二千元、十萬六千元。以上，
    己○○所獲得不法利益總計九十七萬三千六百八十三元。嗣
    經丙○○、甲○○、乙○○受上開銀行催繳信用卡消費款後
    ，始知上情。
二、案經丙○○、聯邦商業銀行股份有限公司告訴臺灣臺南地方
    法院檢察署檢察官偵查起訴及移送併辦。
    理  由
一、本件被告己○○所犯為死刑、無期徒刑、最輕本刑為三年以
    上有期徒刑以外之罪，亦非屬高等法院管轄之第一審案件，
    其於準備程序進行中，先就被訴事實及移送併辦部分為有罪
    之陳述，經法官告知簡式審判程序之旨，並聽取公訴人之意
    見後，依刑事訴訟法第二百七十三條之一第一項之規定，裁
    定由受命法官獨任進行簡式審判程序，合先敘明。
二、上揭犯罪事實，業據被告己○○於本院審理時自白承認（見
    本院卷第一三四頁），核與告訴人即被害人丙○○（見併辦
    發查卷第三、十三至十六、八四、八五、一四二頁）之指述
    相符，亦與證人即被害人甲○○（見偵查卷一第九六、九七
    頁）、乙○○（見偵查卷二第十六、十七頁）、證人即被告
    配偶丁○○（見偵查卷一第一○三、一一三、一二○頁，偵
    查卷二第二八頁）、證人即聯邦銀行專員張明賢（見偵查卷
    一第九十、九一頁，偵查卷二第十七頁）所為證述相合。復
    有證人乙○○申明未辦理信用卡聲明書（見偵查卷一第二二
    頁）、如附表一編號一至七所示銀行信用卡申請書影本、信
    用卡帳單、丙○○本人國民身分證、記者證、名片、員工在
    職證明書、各類所得扣繳暨免扣繳憑單及玉山銀行存摺影本
    、「持卡人簽名欄」上偽造甲○○及乙○○署押之信用卡簽
    帳單影本四十八張附卷可稽（見偵查卷一第四至十六、十九
    、二一頁，併辦發查卷第五一至七七、七九、八十、一○二
    至一○七、一○九至一三七頁，本院卷第三一至七七頁），
    足認被告自白與事實相符。綜上，本案事證明確，被告犯行
    應堪認定。
三、論罪科刑：
  (一)按在信用卡背面簽名欄簽名，自形式上整體觀察，即足以知
    悉係表示信用卡之簽名者於信用卡有效期限內有權使用該信
    用卡之辨識及證明，並非依習慣或特約表示一定用意之證明
    ，性質上係屬刑法第二百十條之私文書，某甲應成立刑法第
    二百十條之偽造私文書罪（最高法院九十三年第二次刑事庭
    會議要旨參照）。另按持信用卡消費均由持卡人簽名於帳單
    上，再由特約商店持帳單向發卡銀行請領款項，此為信用卡
    運作實務所當然，持卡人持信用卡簽帳消費，其於簽名於帳
    單上後，再持交各特約店，再由各特約店承辦人員持以向發
    卡銀行（或特約商店之特約銀行）請領同額款項，蓋持卡人
    前往特約商店簽帳消費時，不論所購買者為具體財物或無形
    服務，其主觀上均認為係以由發卡銀行先行代為墊付價款之
    方式，作為其清償對於特約商店所欠帳款之手段，而不論持
    卡消費者將來是否會向發卡銀行償付帳款，各特約商店（於
    刷卡前取得銀行之授權碼）均能自發卡銀行取得款項。是被
    告於簽帳消費時，主觀上當無詐欺各特約商店之犯意，乃欲
    使發卡銀行誤認係申請人本人親自使用信用卡因而墊付消費
    款，持卡人即被告因此獲得者為乃免付消費款之不法利益。
  (二)核被告己○○所為，就犯罪事實(一)部分，乃冒名申請信用卡
    並在冒名申請之信用卡偽造前揭被害人之署押，係犯刑法第
    二百十六條、第二百十條行使偽造私文書罪、第三百三十九
    條第一項詐欺取財罪（信用卡本身亦屬財物）；就犯罪事實
    (二)部分，持上開信用卡盜刷消費，除以被害人名義偽造簽帳
    單私文書連同偽造信用卡加以行使外，並因此使發卡銀行於
    特約商店通知後，誤認係被害人本人刷卡消費，而同意代墊
    消費款予特約商店，因此使被告受有免付價金之不法利益；
    向銀行自動櫃員機預借現金，亦使該設備誤認係被害人本人
    親自借款，所為則係另犯刑法第二百十六條、第二百十條行
    使偽造私文書罪、第三百三十九條第二項詐欺得利罪、第三
    百三十九條之二第一項不正向自動付款設備詐欺取財罪【上
    開犯罪事實(二)有關冒名預借現金部分，起訴書及移送併辦意
    旨書均漏未論及，惟上開部分與本案業經起訴之行使偽造私
    文書犯罪事實，有牽連犯之裁判上一罪關係，並經公訴檢察
    官當庭補充上開法條後，由本院當庭告知被告上開所另涉犯
    之起訴法條；又臺灣臺南地方法院檢察署檢察官九十四年度
    偵字第四四四○號移送併辦部分，與本案有連續犯之裁判上
    一罪關係，乃法律上同一案件，本院自得予以審理，併此敘
    明】。被告就犯罪事實(一)在申請書上偽造被害人署押，為偽
    造信用卡申請書私文書之階段行為；在信用卡背面偽造被害
    人署押，為偽造信用卡私文書之階段行為；又其偽造信用卡
    之低度行為，為行使偽造信用卡之高度行為所吸收；就犯罪
    事實(二)偽造被害人署押，為偽造行使信用卡簽帳單私文書之
    階段行為，俱不另論罪。所犯行使偽造私文書罪及詐欺取財
    罪、詐欺得利罪、不正向自動付款設備詐欺取財罪，均先後
    多次為之，且時間緊接，所犯罪名相同，顯係出於概括之犯
    意為之，為連續犯，各依刑法第五十六條之規定論以一罪，
    並加重其刑。所犯連續行使偽造私文書罪、連續詐欺取財罪
    、連續詐欺得利罪、連續不正向自動付款設備詐欺取財罪等
    罪間，有方法目的之牽連關係，應依刑法第五十五條規定從
    重論以連續行使偽造私文書罪。又被告前因妨害自由案件，
    經法院判處有期徒刑四月確定，於九十年九月二十一日繳納
    易科罰金執行完畢，有臺灣高等法院被告前案紀錄表一份在
    卷可憑（見本院卷第七頁），其受有期徒刑之執行完畢，五
    年以內再犯本件有期徒刑以上之罪，為累犯，依刑法第四十
    七條之規定遞加重其刑。
  (三)爰審酌雖被告曾有詐欺、妨害自由、傷害、侵占、違反菸酒
    專賣條例、誣告等多項前科，有臺灣高等法院被告前案紀錄
    表一份在卷可憑（見本院卷第四至十七頁），素行明顯不佳
    ，犯後雖坦承犯行，惟以類似手法冒名刷卡消費之犯罪手段
    ，侵害告訴人之姓名權、經濟信用、發卡銀行之財產權，雖
    被告亦時有還款，惟所得不法利益達九十七萬三千六百八十
    三元，並導致被害人丙○○之財產遭查封（見併辦發查卷第
    九九、一○○頁），本院於言詞辯論終結後，給予被告三週
    時間與被害人洽談和解（見本院卷第一四二頁），迄今雖獲
    二份回覆（見本院卷第一四五、一四六頁），惟由其中內容
    ，尚無法得知被告是否賠償被害人民事損害等一切情狀，量
    處如主文所示之刑，以資懲儆。
  (四)如附表一編號一至七所示銀行之信用卡申請書「正卡申請人
    正楷中文親筆簽名」、「正卡申請人簽名」欄上偽造「丙○○」、「甲○○」、「乙○○」之署押七枚（丙○○五枚，
    其餘各一枚）；如附表一編號一至七所示之銀行信用卡背面
    持卡人「簽名」欄上偽造「丙○○」、「甲○○」、「乙○○」之署押七枚（丙○○五枚，其餘各一枚）；信用卡簽帳
    單「持卡人簽名欄」上偽造之「甲○○」署押十九枚、「乙○○」署押二十九枚，其中上開私文書或為發卡銀行、或為
    收單銀行所有，信用卡背面亦表示信用卡為發卡銀行所有，
    無從沒收，惟其上偽造之前揭署押，不問屬於犯人與否，應
    依刑法第二百十九條之規定宣告沒收。至於偽造「丙○○」
    署押部分，因未扣案，且被害銀行亦未提供，無從證明所偽
    造署押是否尚存，共計幾枚，爰不為沒收諭知。
據上論斷，應依刑事訴訟法第二百九十九條第一項前段、第二百
七十三條之一第一項，刑法第五十六條、第二百十條、第二百十
六條、第三百三十九條第一項、第二項、刑法第三百三十九條之
二第一項、第五十五條、第二百十九條，罰金罰鍰提高標準條例
第一條前段，判決如主文。
本案經檢察官戊○○到庭執行職務。
中　　華　　民　　國　　94　　年　　6 　　月　　30　　日
　　　　　　　　　刑事第四庭    法　官　李東柏
以上正本證明與原本無異。
如不服本判決，應於判決送達後10日內，向本院提出上訴狀。
　　　　　　　　　　　　　　　　書記官　簡湘雲
中　　華　　民　　國　　94　　年　　7 　　月　　 1　　日
附錄本案論罪科刑法條全文：
刑法第二百十條
偽造、變造私文書，足以生損害於公眾或他人者，處五年以下有
期徒刑。
刑法第二百十六條
行使第二百十條至第二百十五條之文書者，依偽造、變造文書或
登載不實事項或使登載不實事項之規定處斷。
第三百三十九條第一項、第二項
意圖為自己或第三人不法之所有，以詐術使人將本人或第三人之
物交付者，處五年以下有期徒刑、拘役或科或併科一千元以下罰
金。
以前項方法得財產上不法之利益或使第三人得之者，亦同。
刑法第三百三十九條之二第一項
意圖為自己或第三人不法之所有，以不正方法由自動付款設備取
得他人之物者，處三年以下有期徒刑、拘役或一萬元以下罰金。
 附表：
┌───────────────────────────────┐
│己○○冒名申請信用卡明細                                      │
├──┬───┬────┬──────┬─────┬──────┤
│編號│被害人│申請時間│冒名申請銀行│信用卡卡號│行為方式    │
├──┼───┼────┼──────┼─────┼──────┤
│一  │丙○○│九十年十│臺灣美國運通│00000000  │冒名偽造申請│
│    │      │月某日  │國際股份有限│00000000  │書後申請再偽│
│    │      │        │公司        │          │簽信用卡    │
├──┼───┼────┼──────┼─────┼──────┤
│二  │丙○○│12.17.  │美商花旗商業│0000-0000-│同上        │
│    │      │        │銀行股份有限│0000-0000 │            │
│    │      │        │公司        │          │            │
├──┼───┼────┼──────┼─────┼──────┤
│三  │丙○○│4.16.  │中華商業銀行│0000-0000-│同上        │
│    │      │        │股份有限公司│0000-0000 │            │
├──┼───┼────┼──────┼─────┼──────┤
│四  │丙○○│九十一年│國泰世華商業│0000-0000-│同上        │
│    │      │五月某日│銀行股份有限│0000-0000 │            │
│    │      │        │公司        │          │            │
├──┼───┼────┼──────┼─────┼──────┤
│五  │丙○○│九十一年│國泰世華商業│0000-0000-│同上        │
│    │      │五月某日│銀行股份有限│0000-0000 │            │
│    │      │        │公司        │          │            │
├──┼───┼────┼──────┼─────┼──────┤
│六  │甲○○│12.  │聯邦商業銀行│0000-0000-│同上        │
│    │      │        │股份有限公司│0000-0000 │            │
├──┼───┼────┼──────┼─────┼──────┤
│七  │乙○○│2.  │聯邦商業銀行│0000-0000-│同上        │
│    │      │        │股份有限公司│0000-0000 │            │
└──┴───┴────┴──────┴─────┴──────┘
